【裁判字號】    97,聲再,84
【裁判日期】    970514
【裁判案由】    偽造有價證券等
【裁判全文】
臺灣高等法院刑事裁定                  97年度聲再字第84號
再審聲請人
即受判決人  甲○○原名陳穗菁
選任辯護人  黃小舫律師
上列聲請人因偽造有價證券等案件，對於本院95年度上更(一)字第
660號中華民國96年11月13日確定判決（原審案號：臺灣臺北地
方法院94年度訴字第480號；起訴案號：臺灣臺北地方法院檢察
署94年偵字第596號），聲請再審，本院裁定如下：
    主  文
再審及停止執行之聲請均駁回。
    理  由
一、聲請再審意旨略以：本案審理時，告訴人乙○○未到庭。而
    聲請人當時正因另案在監服刑，所有行李，寄回父母家中，
    雖囑託家人尋找告訴人簽立之乙○○以英文名字Richard於
    民國93年4月1日所立之「借據」及93年4月15日所立之「切
    結書」影本，以證明支票與前開借款有關，並非聲請人偽造
    ，惟家人遍尋無著。茲聲請人服刑期滿，回家終於找到前開
    告訴人所簽名之「借據」及「切結書」影本，此可證明聲請
    人之前抗辯非虛，此為聲請人發現之新證據，爰依刑事訴訟
    法第420條第1項第6款，聲請再審並停止刑罰之執行等語。
二、按因發見確實之新證據，足認受有罪判決之人應受無罪之判
    決者得聲請再審，固為刑事訴訟法第420條第1項第6款所明
    定。惟（一）所謂發見新證據，係指該證據當時已經存在，
    為法院及當事人所不及知，不及調查斟酌，至其後始行發見
    ，且就證據本身形式上觀察，固不以絕對不須經過調查程序
    為條件，但必須顯然可認為足以動搖原有罪確定判決，而為
    受判決人無罪、免訴、免刑或輕於原判決所認罪名之判決者
    為限。此受理聲請再審之最後事實審法院，應就聲請再審理
    由之所謂「新證據」，是否具備事實審判決前已經存在，為
    法院、當事人所不知，事後方行發見之「嶄新性」，及顯然
    可認足以動搖原有罪確定判決，應為無罪、免訴、免刑或輕
    於原判決罪名之「顯然性」二要件，加以審查，為判斷應否
    准予開始再審之準據（最高法院85年度台抗字第308號裁定
    參照）。（二）次按此所謂「確實之新證據」，係指其證據
    之本身在客觀上可認為真實，勿須經過調查，即足以動搖原
    判決，使受刑人得受有利之裁判者而言，若在客觀上就其之
    真實性為如何，尚欠明瞭，非經相當之調查，不能辨其真偽
    ，即與確實新證據之「確實」含義不符，自難據為聲請再審
    之理由（最高法院70年度台抗字第161號裁定參照）。綜上
    所述，刑事訴訟法第420條第1項第6款所謂發見新證據，係
    指該證據當於事實審法院判決前已經存在，為法院及當事人
    所不知及調查斟酌，而於判決事後始經發見者而言，該證據
    之成立並非在判決確定之後始成立，且該證據必須毋須經調
    查程序，或經原法院不採者，並顯然可認為確實足以動搖原
    確定判決，而為受判決人有利之判決者為限。
三、經查：聲請人以其出獄返家後，找到告訴人即證人乙○○以
    英文名字Richard於民國93年4月1日所立之「借據」及93年4
    月15日所立之「切結書」影本二紙，主張係新證據，聲請再
    審。惟因蔡崇瀚迭經原審及本院上訴審及更 (一)審傳喚、
    拘提未到，於本審中，亦經傳喚無著，此有原審及本院前審
    傳票、拘票及再審程序中之傳票等可稽，亦為聲請人所不爭
    執。告訴人蔡崇瀚既已多次傳拘無著，聲請人復稱願意於三
    星期內，自行訪查證人乙○○下落陪同到法院說明真相。茲
    逾期亦未見查報證人新址及陪同到院說明。因此該二紙「借
    據」、「切結書」影本，因無從取得原本，以供查證是否真
    實，並不能該當顯然可認足以動搖原有罪確定判決，應為無
    罪、免訴、免刑或輕於原判決罪名之「顯然性」要件。且此
    所謂「確實之新證據」，在客觀上就其之真實性為如何，尚
    欠明瞭，非經相當之調查，不能辨其真偽，即與確實新證據
    之「確實」含義不符，自難據為聲請再審之理由。綜上所陳
    ，聲請人所述各節，並無合於刑事訴訟法第420條第1項第6
    款所定之情形，自難認為有再審之理由，應予駁回。至於其
    停止執行之聲請，亦因為再審之聲請已予以駁回，即失所依
    據，應併予駁回。
據上論結，依刑事訴訟法第434條第1項，裁定如主文。
中    華    民    國    97    年    5     月    14    日
                  刑事第一庭  審判長法  官  葉騰瑞
                                    法  官  莊明彰
                                    法  官  王炳梁
以上正本證明與原本無異。
如不服本裁定，應於收受送達後五日內向本院提出抗告狀。
                                    書記官  廖逸柔
中    華    民    國    97    年    5     月    14    日


司法院資訊處製作；財團法人民間司法改革基金會備份。
